【裁判字號】    97,台上,6247
【裁判日期】    971204
【裁判案由】    違反毒品危害防制條例等罪
【裁判全文】
最高法院刑事判決            九十七年度台上字第六二四七號
上  訴  人  甲○○
上列上訴人因違反毒品危害防制條例等罪案件，不服台灣高等法
院台中分院中華民國九十七年十月一日第二審判決（九十七年度
上訴字第一二九一號，起訴案號：台灣台中地方法院檢察署九十
六年度偵字第二五九一七號、九十七年度偵字第一九０四號），
提起上訴，本院判決如下：
    主  文
上訴駁回。
    理  由
按刑事訴訟法第三百七十七條規定：上訴於第三審法院，非以判
決違背法令為理由，不得為之。是提起第三審上訴，應以原判決
違背法令為理由，係屬法定要件，如果上訴理由書狀並未依據卷
內訴訟資料，具體指摘原判決不適用何種法則或如何適用不當，
或所指摘原判決違法情事，顯與法律規定得為第三審上訴理由之
違法情形，不相適合時，均應認其上訴為違背法律上之程式，予
以駁回。本件原審經審理結果，認為上訴人甲○○販賣第二級毒
品甲基安非他命、轉讓第一級毒品海洛因、轉讓甲基安非他命及
未經許可持有子彈等犯行罪證明確，因而撤銷第一審之科刑判決
，改判論處上訴人以如原判決附表（下稱附表）一至四、六所示
各罪刑（均累犯），並諭知併科罰金部分如易服勞役之折算標準
。已詳敘其調查、取捨證據之結果及憑以認定犯罪事實之心證理
由。並就上訴人否認有附表編號一之販賣甲基安非他命及編號二
轉讓海洛因、編號三轉讓禁藥等犯行之供詞及其所辯各節認非可
採，詳加指駁。從形式上觀察，原判決並無足以影響判決結果之
違法情形存在。上訴意旨略以：(一)、原判決固以伊對於被告以外
之人之陳述，未於言詞辯論終結前聲明異議，視為有刑事訴訟法
第一百五十九條之五第一項之同意，然伊僅小學畢業，且有聽力
及視力障礙，懵懂中不知提出異議，不應歸責於伊。(二)、原判決
未就證人洪淑惠於偵查中之供述，如何有「無顯有不可信之情況
」，或「具有較可信之特別情況，且為證明犯罪事實存否必要」
等要件，說明認定之理由，有理由不備之違法。(三)、伊如販賣甲
基安非他命予綽號「福哥」之人，不可能再帶警員去追查「福哥
」之人。原判決認定伊有販賣甲基安非他命，無非以證人洪淑惠
之證詞為證據，然伊於原審一再要求傳喚證人洪淑惠出庭，原審
未加以傳訊，有應於審判期日調查之證據而未予調查之違法。(四)
、伊與證人洪淑惠同居多年並育有一女十一歲，二人形同夫妻，
毒品為二人共有，原判決未予查明，遽認應構成轉讓毒品罪，有
理由不備之違法。(五)、伊如未向曹涵亭、李古文等人購買毒品，
不可能知道其等住處，伊已供出毒品來源，原審未依毒品危害防
制條例第十七條規定減輕其刑，亦有違法等語。然查：(一)、「被
告以外之人於審判外之陳述，雖不符刑事訴訟法第一百五十九條
之一至四之規定，而經當事人於審判程序同意作為證據，法院審
酌該言詞陳述或書面陳述作成時之情況，認為適當者，亦得為證
據（第一項）。當事人、代理人或辯護人於法院調查證據時，知
有第一百五十九條第一項不得為證據之情形，而未於言詞辯論終
結前聲明異議者，視為有前項之同意（第二項）。」刑事訴訟法
第一百五十九條之五定有明文。其立法意旨，旨在確認當事人對
於傳聞證據有處分權，得捨棄反對詰問之權利，同意傳聞證據可
作為證據。原判決已載明：原判決引為證據之證人陳述（除證人
洪淑惠、洪榮警詢陳述外），並未經上訴人及指定辯護人聲明
異議，經審酌上開證據作成時之情況，認屬適當，自有證據能力
等旨（見原判決第六頁，理由壹之二）。揆諸前開說明，於法尚
無不合。上訴意旨始爭執其因有聽力及視力障礙，懵懂中不知提
出異議，並非無異議云云，自非上訴第三審之適法理由。(二)、證
人已由法官合法訊問，且於訊問時予當事人詰問之機會，其陳述
明確別無訊問之必要者，不得再行傳喚，同法第一百九十六條定
有明文。證人洪淑惠業於偵查及第一審具結作證甚詳，並由上訴
人於第一審進行詰問程序，上訴人於原審復未聲請傳喚該證人到
庭作證，有原審卷（見該卷第四十八、六十三頁、第八十四頁背
面）可稽，原審未再傳訊，依上開規定並不違法。上訴意旨任意
爭執，仍非適法之第三審上訴理由。(三)、毒品危害防制條例第十
七條規定：犯第四條第一項至第四項、第五條第一項至第四項前
段、第六條第一項至第四項、第七條第一項至第四項、第八條第
一項至第四項、第十條或第十一條第一項、第二項之罪，供出毒
品來源，因而破獲者，得減輕其刑。上訴人縱使供出毒品來源，
並因而破獲者，仍屬得減輕其刑之事項，法院尚非必須減輕。況
原判決載明：上訴人雖於警詢時向警員提供六名販毒相關人員資
料，即「張董」等人，並因上訴人所提供之情資，而陸續查獲「
姐仔」之曹涵亭、李古文、游嘉雯、許峰瑋、江金印、張良榮、
張瑞宗等人。然上開已破獲之相關毒品集團，無一是上訴人所供
其本案販賣甲基安非他命、轉讓海洛因、轉讓甲基安非他命之毒
品上游來源，且其所供稱之毒品來源「大胖」、「洪振淞」，亦
未因上訴人上開供述而查獲有何違法事證，所為明顯不符毒品危
害防制條例第十七條「供出毒品來源，因而破獲」之情，尚不得
援引毒品危害防制條例第十七條之規定減輕其刑等旨甚明，不能
任意指為違法，而據以提起第三審上訴。(四)、未經許可持有子彈
部分，上訴意旨並未依據卷內訴訟資料對原判決究竟如何不適用
法則或適用不當為具體之指摘，僅泛指原判決違法云云，尤非第
三審上訴之合法理由。(五)、其餘上訴意旨，經核亦係置原判決所
為明白論斷於不顧，仍持已為原判決指駁之陳詞再事爭辯，及對
於事實審法院取捨證據與自由判斷證據證明力之職權行使，徒以
自己之說詞，任意指摘，難認已符合首揭法定之第三審上訴要件
。其上訴違背法律上之程式，應予駁回。
據上論結，應依刑事訴訟法第三百九十五條前段，判決如主文。
中    華    民    國  九十七  年   十二   月    四    日
                      最高法院刑事第十庭
                          審判長法官  邵  燕  玲
                                法官  李  伯  道
                                法官  孫  增  同
                                法官  李  英  勇
                                法官  陳  東  誥
      本件正本證明與原本無異
                                      書  記  官
中    華    民    國  九十七  年   十二   月   十一   日
                                                     Ｒ


司法院資訊處製作；財團法人民間司法改革基金會備份。
